臺灣臺南地方法院刑事判決
111年度金訴字第253號
公  訴  人  臺灣臺南地方檢察署檢察官
被      告  于宏毅


選任辯護人  林俐伶律師
上列被告因洗錢防制法等案件，經檢察官提起公訴（111年度偵
字第3773號，被告於本院準備程序進行中，就被訴事實為有罪之
陳述，經本院合議庭裁定由受命法官獨任進行簡式審判程序，判
決如下：
    主  文
于宏毅共同犯洗錢罪，處有期徒刑伍月，併科罰金新臺幣參萬元
，罰金如易服勞役，以新臺幣壹仟元折算壹日。
扣案之新臺幣參拾陸萬元沒收。
   事實及理由
一、本件被告于宏毅所犯為死刑、無期徒刑、最輕本刑為3年以
    上有期徒刑以外之罪，其於準備程序進行中，就被訴事實為
    有罪之陳述，經受命法官告知簡式審判程序之旨，並聽取公
    訴人、被告之意見後，由本院合議庭依刑事訴訟法第273條
    之1第1項規定，裁定改由受命法官獨任進行簡式審判程序。
    又依同法第273之2之規定，本件簡式審判程序之證據調查，
    不受同法第159條第1項、第161條之2、第161條之3、第163
    條之1及第164條至第170條規定之限制，合先敘明。
二、本件犯罪事實及證據，除證據部分補充被告於本院準備程序
    及審理時所為自白外，餘均引用檢察官起訴書之記載（如附
    件）。
三、論罪科刑：
㈠、按洗錢防制法所稱洗錢，指下列行為：一、意圖掩飾或隱匿
    特定犯罪所得來源，或使他人逃避刑事追訴，而移轉或變更
    特定犯罪所得。二、掩飾或隱匿特定犯罪所得之本質、來源
    、去向、所在、所有權、處分權或其他權益者。三、收受、
    持有或使用他人之特定犯罪所得，洗錢防制法第2 條定有明
    文。復按現行洗錢防制法第14條第1 項之一般洗錢罪，祇須
    有同法第2 條各款所示行為之一，而以同法第3 條規定之特
    定犯罪作為聯結即為已足；另倘行為人意圖掩飾或隱匿特定
    犯罪所得來源，而將特定犯罪所得直接消費處分，甚或交予
    其他共同正犯予以隱匿，或由共同正犯以虛假交易外觀掩飾
    不法金流移動，依現行洗錢防制法之規定，已難依循過往實
    務認僅係單純犯罪後處分贓物之行為，而應認屬同法第2條
    第1或2款之洗錢行為（最高法院108年度台上字第2057號判
    決要旨參照）。經查，被告提供系爭元大銀行帳戶收受告訴
    人郭富吉之受騙款項，被告提領後並欲依「Alisa」之指示
    購買比特幣匯入「Alisa」所指定之比特幣錢包內，此據被
    告於警詢供述甚詳，則被告與「Alisa」間，顯具以直接消
    費處分本案詐欺所得款項之方式，掩飾及隱匿本案詐欺所得
    款項之最後去向，以逃避國家追訴、處罰之主觀犯意聯絡，
    客觀上並以購買比特幣作為掩飾及隱匿本案詐欺所得款項去
    向、所在之用，藉此製造金流斷點，揆諸前開說明，要與洗
    錢防制法第14條第1項之要件相合。
㈡、核被告所為，係犯刑法第339條第1項之詐欺取財罪及洗錢防
    制法第14條第1項之洗錢罪。被告與真實姓名年籍不詳自稱
    「Alisa」之人就上開犯行，有犯意聯絡及行為分擔，應論
    以共同正犯。 被告所犯詐欺取財罪及洗錢防制法第14條第1
    項之罪，係本於其提供帳戶供告訴人匯款，復將告訴人因受
    詐騙所匯之款項提領一空，並欲依「Alisa」之指示購買比
    特幣，同時遂行其掩飾、隱匿去向之目的，乃係以一行為同
    時觸犯2罪名，為想像競合犯，應依刑法第55條之規定，從
    一重論以洗錢防制法第14條第1項之洗錢罪。
㈢、刑之減輕：　　
　　被告於偵查及本院審理時均自白洗錢犯行，應依洗錢防制法
    第16條第2項規定，於洗錢罪部分減輕其刑。
㈣、爰審酌被告非無謀生能力，卻不思以正途賺取所需，竟貪圖
    不法利益，明知詐欺犯罪在我國橫行多年，社會上屢見大量
    被害人遭各式詐欺手法騙取金錢，並在匯款至金融帳戶後旋
    遭提領一空，故於政府機關、傳播媒體不斷揭露及宣導下，
    若不合常情地提供金融帳戶給不具相當信賴關係之人使用，
    自可預見該金融帳戶可能被用以收受詐欺所得款項，詎被告
    輕率地提供系爭元大銀行帳戶給不詳人士使用，而與不詳人
    士共同騙取告訴人之金錢，並負責將匯入該銀行帳戶之詐欺
    所得款項領出後用來購買比特幣，藉此掩飾及隱匿詐欺所得
    款項之去向、所在，所為應予非難，惟念及被告犯後坦承犯
    行，尚知悔悟，且其於本案犯行分工參與程度上，僅係擔任
    提領款項之車手，而無具體事證顯示其係該犯罪團體之主謀
    或主要獲利者，亦非直接向告訴人施行詐術之人，尚非處於
    詐欺集團核心地位，兼衡被告前有二次詐欺前科紀錄，未能
    記取教訓再犯本案，領有輕度身心障礙證明，於本案詐欺之
    分工及參與程度、告訴人所受損害，暨其高職畢業之智識程
    度及家庭生活狀況等一切情狀，量處如主文所示之刑，並就
    併科罰金部分諭知易服勞役之折算標準，以資懲儆。至被告
    本案所犯之罪，係最重本刑為7年以下有期徒刑之罪，雖不
    合於刑法第41條第1 項得易科罰金之要件，惟因本院宣告刑
    為有期徒刑5月，依同條第3項規定，得以提供社會勞動6小
    時折算徒刑1日，易服社會勞動。至可否易服社會勞動，要
    屬執行事項，當俟本案確定後，另由執行檢察官依檢察機關
    辦理易服社會勞動作業要點之相關規定審酌之，非屬法院裁
    判之範圍，附此敘明。
㈤、沒收：
　　按犯罪所得，屬於犯罪行為人者，沒收之。但有特別規定者
    ，依其規定；又前2 項之沒收，於全部或一部不能沒收或不
    宜執行沒收時，追徵其價額；又第1 項及第2 項之犯罪所得
    ，包括違法行為所得、其變得之物或財產上利益及其孳息，
    刑法第38條之1 第1 項、第3 項、第4 項分別定有明文。又
    刑法已將沒收列為專章，具有獨立之法律效果，為使其他法
    律有關沒收原則上仍適用刑法沒收規定，故刑法第11條規定
    「本法總則於其他法律有刑罰、保安處分或『沒收』之規定者
    ，亦適用之。但其他法律有特別規定者，不在此限。」，亦
    即有關刑法與其他法律間之適用關係，依刑法施行法第10條
    之3 第2 項「施行日前制定之其他法律關於沒收、追徵、追
    繳、抵償之規定，不再適用。」規定，就沒收適用之法律競
    合，明白揭示「後法優於前法」之原則，優先適用刑法，至
    於沒收施行後其他法律另有特別規定者，仍維持「特別法優
    於普通法」之原則。又洗錢防制法第18條第1 項規定「犯第
    十四條之罪，其所移轉、變更、掩飾、隱匿、收受、取得、
    持有、使用之財物或財產上利益，沒收之」，則本案之犯罪
    所得沒收自應優先適用洗錢防制法第18條第1 項之規定。
　⒈扣案之新台幣36萬元為被告與「Alisa」共同犯本案詐欺犯罪
    所得之贓款，亦為渠等犯洗錢罪所掩飾、隱匿之財物，被告
    提領後由其保管，對此應具有事實上之處分權限，應依前述
    規定宣告沒收。
　⒉至扣案之元大銀行、玉山銀行存摺，該等物品可隨時停用、
    掛失補辦，且就沒收制度所欲達成之社會防衛目的亦無助益
    ，不具刑法上之重要性，而無宣告沒收之必要，併此敘明。
    　　
據上論斷，應依刑事訴訟法第273條之1第1項、 第299條第1項前
段、第310條之2 、第454條第2項，判決如主文。
中　　華　　民　　國　　111 　年　　5 　　月　　11　　日
                  刑事第四庭  法　官  陳本良
以上正本證明與原本無異。
如不服本判決應於收受本判決後20日內向本院提出上訴書狀，並
應敘述具體理由。其未敘述上訴理由者，應於上訴期間屆滿後20
日內向本院補提理由書狀（均須按他造當事人之人數附繕本）「
切勿逕送上級法院」。 
                              書記官  吳幸芳
中　　華　　民　　國　　111 　年　　5 　　月　　11　　日
附件：臺灣臺南地方檢察署檢察官起訴書1份
附錄本案論罪科刑法條全文： 
洗錢防制法第2條
本法所稱洗錢，指下列行為：
一、意圖掩飾或隱匿特定犯罪所得來源，或使他人逃避刑事追訴
    ，而移轉或變更特定犯罪所得。
二、掩飾或隱匿特定犯罪所得之本質、來源、去向、所在、所有
    權、處分權或其他權益者。
三、收受、持有或使用他人之特定犯罪所得。
洗錢防制法第14條
有第二條各款所列洗錢行為者，處7 年以下有期徒刑，併科新臺
幣5 百萬元以下罰金。
前項之未遂犯罰之。
前二項情形，不得科以超過其特定犯罪所定最重本刑之刑。
〈附件〉
臺灣臺南地方檢察署檢察官起訴書
                                     111年度偵字第3773號
　　被　　　告　于宏毅　男　42歲（民國00年0月00日生）
　　　　　　　　　　　　住○○市○○區○○街000巷00弄00                           號
　　　　　　　　　　　　國民身分證統一編號：Z000000000號
上列被告因詐欺等案件，已經偵查終結，認應提起公訴，茲將犯
罪事實及證據並所犯法條分敘如下：
　　　　犯罪事實
一、于宏毅明知目前國內社會上層出不窮之不法份子為掩飾渠等
    不法行徑，避免執法人員之追究及處罰，經常利用他人之金
    融機構帳戶收取犯罪所得，以掩飾、隱匿不法所得之去向，
    在客觀可預見一般取得他人金融存款帳戶使用之行徑，常與
    財產犯罪所需有密切關連。詎仍基於縱有人持其所使用之帳
    戶作為詐欺取財及洗錢之犯罪工具，亦不違背其本意之洗錢
    及詐欺取財犯意，於民國110年11月間某日起，將其申辦之
    元大銀行帳號000-00000000000000號帳戶提供與LINE通訊軟
    體暱稱「Alisa」之真實姓名、年籍不詳之詐欺集團成員使
    用。俟該詐騙集團成員取得上開帳戶資料後，即共同意圖為
    自己不法所有之犯意聯絡，推由集團內成員於110年12月6日
    ，寄發電子郵件至郭○○使用之Google電子信箱中，佯稱其為
    巴克萊銀行專員，因郭○○有一筆鉅額遺產，要透過國外經過
    法院判決移轉至其名下，須支付手續費及律師費云云，使郭
    ○○陷於錯誤，於111年1月28日上午10時34分許，存入新臺幣
    （下同）26萬元現金至上開元大銀行內。嗣由LINE通訊軟體
    暱稱「Alisa」指示于宏毅於111年1月28日下午2時3分許，
    前往臺南市○區○○路000號，臨櫃提領上開元大銀行內之22萬
    元款項，經櫃員發覺有異，通報警察到場處理，並當場扣得
    現金36萬元及上開元大銀行存摺，始循線查獲上情。
二、案經郭○○訴請臺南市政府警察局第五分局報告偵辦。
　　　　證據並所犯法條
一、上開犯罪事實，業據被告于宏毅於警詢及偵查中坦承不諱，
    核與告訴人郭○○於警詢中證述情節相符，並有臺南市政府警
    察局第五分局扣押筆錄、扣押物品目錄表、查扣現金存摺照
    片6張、LINE通訊軟體對話紀錄擷取照片10張、元大銀行帳
    號000-00000000000000號帳戶交易明細、桃園市政府警察局
    大溪分局三元派出所受理各類案件紀錄表、受（處）理案件
    證明單、受理詐騙帳戶通報警示簡便格式表、內政部警政署
    反詐騙諮詢專線紀錄表等在卷可佐，堪認被告自白與事實相
    符，被告犯嫌應堪認定。
二、核被告所為，係犯刑法第339條第1項之詐欺取財及洗錢防制
    法第14條第1項之洗錢罪嫌。被告以一行為，觸犯上開罪嫌
    ，為想像競合犯，請依刑法第55條規定，從較重之洗錢罪嫌
    處斷。至扣案之現金36萬元，為被告與詐欺集團成員之犯罪
    所得，請依刑法第38條之1第1項規定宣告沒收之，如全部或
    一部不能沒收時，請依同條第3項規定追徵其價額。
三、依刑事訴訟法第251條第1項提起公訴。
　　此　致
臺灣臺南地方法院
中　　華　　民　　國　 111　　年　　3 　　月　　11　　日
　　　　　　　　　　　　　　　檢　察　官　黃 榮 加
本件證明與原本無異
中　　華　　民　　國　 111　　年　　3 　　月　　16　　日
                              書  記  官  陳 信 樺

所犯法條　　
中華民國刑法第339條第1項
意圖為自己或第三人不法之所有，以詐術使人將本人或第三人之
物交付者，處 5 年以下有期徒刑、拘役或科或併科 50 萬元以
下罰金。
以前項方法得財產上不法之利益或使第三人得之者，亦同。
前二項之未遂犯罰之。

洗錢防制法第14條第1項
有第二條各款所列洗錢行為者，處 7 年以下有期徒刑，併科新
臺幣 5 百萬元以下罰金。
前項之未遂犯罰之。
前二項情形，不得科以超過其特定犯罪所定最重本刑之刑。